【裁判字號】    95,簡上,951
【裁判日期】    951229
【裁判案由】    傷害
【裁判全文】
臺灣高雄地方法院刑事判決             95年度簡上字第951號
上  訴  人
即  被  告  甲○○
選任辯護人  唐小菁律師
上列上訴人因傷害案件，不服本院高雄簡易庭民國95年6 月30日
95年度簡字第3765號號刑事簡易判決（聲請簡易判決處刑案號：
95年度偵字第12188 號）提起上訴，本院管轄之第二審合議庭判
決如下：
    主  文
上訴駁回。
    事  實
一、甲○○、丁○○2 人分別係丙○○之媳婦及胞妹，甲○○、
    丁○○2 人間具有家庭暴力防治法第3 條第4 款所規定現為
    四親等以內旁系姻親之家庭成員關係。於民國95年3 月30日
    下午6 時52分許，丁○○前往高雄市三民區○○○○街10巷
    16號，經丙○○開鐵門讓丁○○進入上址，並通過鐵門與內
    門間之前院後，因甲○○在屋內見丁○○由內門進入，立即
    高聲呼喊救命，丁○○遂轉身隨同丙○○由內門走出，甲○○則立即由內門跟出，2 人遂在上址前院發生口角爭執，詎
    甲○○為使丁○○離去以關上鐵門及不讓丁○○再入屋內，
    竟基於傷害他人身體之犯意，與丁○○發生拉扯、推撞等衝
    突，造成丁○○受有左上臂挫傷瘀青3 ×5 公分、左頸擦傷
    3 ×5 公分之傷害。而丁○○不甘受辱，亦萌生傷害他人身
    體之犯意，突然以雙手勒住甲○○之頸部，拉扯間導致甲○○受有頸部多處擦傷、左上腹挫傷之傷害（丁○○傷害甲○○部分，業經原判決判處拘役30日確定）
二、案經丁○○、甲○○訴由高雄市政府警察局三民第一分局報
    請臺灣高雄地方法院檢察署檢察官聲請簡易判決處刑。
    理  由
壹、本案關於證據能力之認定：
一、按被告以外之人，於審判外之言詞或書面陳述，除法律有規
    定者外，不得作為證據，刑事訴訟法第159 條第1 項定有明
    文。被告以外之人（包括證人、鑑定人、告訴人、被害人及
    共同被告等）於審判外之言詞或書面陳述，即所謂傳聞證據
    。由於傳聞證據有悖法院直接審理及言詞審理之精神，妨礙
    當事人之反對詰問權，影響程序正義之實現，除法律有規定
    者（例如同法第159 條第2 項、同法第159 條之1 至之5、
    同法第206 條等）外，原則上不具證據能力。
二、本件證人即告訴人丁○○於警詢、檢察事務官之指述及證人
    丙○○於警詢、檢察事務官之陳述，均屬於被告以外之人於
    審判外之陳述，被告並已爭執上開審判外陳述之證據能力，
    且查無上開例外得以之作為證據之各種情形，渠等上開所為
    之陳述，應無證據能力。
貳、實體方面：
一、訊據上訴人即被告甲○○矢口否認有何傷害犯行辯稱：案發
    當日，伊未傷害告訴人，告訴人當時正由屋內往鐵門向外走
    去，按理不可能左手遭鐵門夾傷，且告訴人身著紅色厚外套
    ，豈會造成3 ×5 公分之瘀傷，診斷書上之傷勢非告訴人案
    發當時所受，有造假之嫌云云。惟查：
  (一)告訴人於95年3 月30日下午6 至7 時許，前往被告位在高雄
    市三民區○○○○街10巷16號之住處，告訴人之兄長丙○○
    開門讓告訴人進入，告訴人已經到了裡面的門，後來被告推
    告訴人，一直推告訴人到外面鐵門，並用門碰及夾告訴人手
    臂，告訴人因而受有左上臂挫傷瘀青3 ×5 公分、左頸擦傷
    3 ×5 公分之傷害等情，業經證人即告訴人於本院審理時證
    述甚詳在卷（見本院卷第56 至61頁），並有文雄醫院95年3
    月30日診斷證明書1 份附卷可佐（見警一卷第12頁）。
  (二)被告雖辯稱：案發當日，伊未傷害告訴人，告訴人當時正由
    屋內往鐵門向外走去，按理不可能左手遭鐵門夾傷，且告訴
    人身著紅色厚外套，豈會造成3 ×5 公分之瘀傷，診斷書上
    之傷勢非告訴人案發當時所受，有造假之嫌云云，並提出案
    發當日錄影光碟為證。然而：
  １、經本院當庭勘驗上開錄影光碟，時間為95年3 月30日下午
      6 時52分40秒至下午6 時54分1 秒，結果略以：１、被告
      與女兒坐在沙發上看電視；２、有一紅色外套女子開門（
      內門）進入室內，被告起身走向該女子問說妳是誰，該女
      子說我是何人妳不知道嗎，被告隨即轉身大聲叫喊救人，
      並走返桌子處；３、被告欲打桌上電話報警，該女子與丙○○往門口走出；４、被告（隨即）由內門跟出；５、（
      被告與該女子在前院，攝影畫面無法拍到）聽到被告的喊
      叫聲叫該名女子出去、哭喊聲，說她打我，叫人報警；６
      、另一人（當係被告婆婆）由室內衝向桌子打電話報警等
      情，有本院審判筆錄1 份及照片4 幀在卷可佐（見本院卷
      第35、36、74頁）。是觀上開錄影光碟內容，因攝影機裝
      於被告屋內，未能拍攝到告訴人、被告於內門及鐵門間（
      即前院）之情形，自尚不足以證明被告上開所辯其未傷害
      告訴人確屬真實。
  ２、該女子（應係告訴人）一進內門，被告起身走向該女子問
      說你是誰，該女子僅回答說：我是何人，你不知道嗎，並
      未對被告有任何辱罵及肢體暴力，然被告隨即轉身大聲呼
      喊救命等情，業據本院勘驗在卷（見上述），顯見被告案
      發當時情緒及舉止過於激動，而強烈欲使告訴人離去被告
      住處。另由上開勘驗之錄影光碟內容可知，當被告轉身呼
      喊「救人（台語）」（救命之意）時，告訴人隨即轉身走
      出內門離去，然被告卻隨即由內門跟出，亦證被告迫不及
      待欲告訴人離去該址以將鐵門關上。又證人即告訴人上開
      證述：被告推我出去，一直推我到鐵門等語，亦與上開光
      碟內容中，告訴人轉身走出內門離去，被告立即跟出（緊
      隨在後），並隨即聽到被告高聲呼喊「你，出去，出去啦
      」、「救人」等情不悖，況告訴人既已決定離去，若被告
      於前院未與告訴人有言語及肢體衝突，衡諸常情及經驗法
      則，告訴人豈會於欲離去之際，又無端傷害被告？再者，
      案發當日係95年3 月30日下午近7 時，告訴人並於案發當
      日即前往醫院驗傷，且告訴人所受傷勢分別係左上臂挫傷
      瘀青3 ×5 公分、左頸擦傷3 ×5 公分，有文雄醫院95年
      3 月30日告訴人之診斷證明書1 份在卷可稽（見警卷第12
      頁）。另佐以案發當日，在被告住處前院，告訴人有勒住
      被告頸部，拉扯間造成被告受有頸部多處擦傷、左上腹挫
      傷之傷害，經被告於案發當日前往文雄醫院驗傷（與告訴
      人為同一醫院），並對告訴人提出告訴，告訴人亦因此經
      原判決判處傷害罪等情，亦有文雄醫院95年3 月30日被告
      之診斷證明書、本院95年度簡字第3765號判決書各1 份在
      卷足憑。是由上情互相佐證以觀，足認案發當日被告與告
      訴人於被告住處前院，被告為使告訴人離去以關上鐵門及
      不讓告訴人再入屋內，確有互相拉扯、推撞，致告訴人受
      有左上臂挫傷瘀青3 ×5 公分、左頸擦傷3 ×5 公分（被
      告亦有受傷）無疑。從而，被告上開所辯：案發當日，伊
      未傷害告訴人，告訴人當時正由屋內往鐵門向外走去，按
      理不可能左手遭鐵門夾傷，且告訴人身著紅色鋪棉厚外套
      ，豈會造成3 ×5 公分之瘀傷，診斷書上之傷勢非告訴人
      案發當時所受，有造假之嫌云云，自非可採。
  (三)綜上所述，本件事證明確，被告上開所辯，不足採信，被告
    犯行堪以認定，應依法論科。
二、按行為後法律有變更者，適用行為時之法律。但行為後之法
    律有利於行為人者，適用最有利於行為人之法律，刑法第2
    條第1 項定有明文。另於比較時應就罪刑有關之共犯、未遂
    犯、想像競合犯、牽連犯、連續犯、結合犯，以及累犯加重
    、自首減輕暨其他法定加減原因（如身分加減）與加減比例
    等一切情形，本於統一性及整體性原則，綜其全部罪刑之結
    果而為比較（最高法院95年5 月23日第8 次刑事庭會議決議
    內容參照）。查被告行為後，如附表所示之法律業經變更，
    並於95年7 月1 日施行，玆經比較結果，裁判時法並未較為
    有利，從而應依刑法第2 條第1 項前段規定，適用行為時法
    。另按稱家庭暴力者，謂家庭成員間實施身體或精神上不法
    侵害之行為；又家庭暴力罪者，謂家庭成員間故意實施家庭
    暴力行為而成立其他法律所規定之犯罪，家庭暴力防治法第
    2 條第1 項、第2 項分別著有明文。本件被告與告訴人間具
    有家庭暴力防治法第3 條第4 款所規定四親等內旁系姻親之
    家庭成員關係。是被告傷害告訴人，已屬家庭成員間實施身
    體上之不法侵害行為，該當於家庭暴力防治法第2 條第1 項
    之家庭暴力，且構成刑法上之傷害罪，惟因家庭暴力防治法
    就此並無罰則之規定，故應僅論以刑法傷害罪。核被告所為
    ，係犯刑法第277 條第1 項之普通傷害罪。原審以被告犯罪
    事證明確，援引刑法第277 條第1 項、第41條第1 項前段（
    行為時），罰金罰鍰提高標準條例第1 條前段、第2 條（行
    為時）之規定，並審酌被告犯罪之動機、目的、手段、告訴
    人所受傷害之程度、被告平日素行及犯罪後態度等一切情狀
    ，量處被告拘役40日，並諭知易科罰金之折算標準。核其認
    事用法，均無不當，量刑亦稱妥適。被告上訴意旨仍否認犯
    罪指摘原判決不當，為無理由，應予駁回。
三、末按刑法修正後，係以適用行為時之法律為原則。本件被告
    行為後，如附表所示之法律雖經變更，而原判決雖未及比較
    適用，然經本院比較新、舊法結果，仍應適用行為時法，已
    如前述，從而，原判決適用行為時之法律，即無不當，自不
    構成撤銷改判之事由，附此敘明。
據上論斷，應依刑事訴訟法第455 條之1 第1 項、第3 項、第36
8 條，判決如主文。
本案經檢察官乙○○到庭執行職務
中    華    民    國    95    年    12    月    29    日
                  鳳山刑事第一庭審判長法  官  黃三友
                                      法  官  陳盈吉
                                      法  官  林永村
上正本證明與原本無異
不得上訴。
中    華    民    國    95    年    12    月    29    日
                                      書記官  李祥銘
附表：
┌──┬───────┬───────┬───────┬────┐
│比較│行為時法（95年│裁判時法（95年│比較結果      │備註    │
│內容│7 月1 日前之刑│7 月1 日生效之│              │        │
│    │罰法律）      │刑罰法律）    │              │        │
├──┼───────┼───────┼───────┼────┤
│刑法│罰金：（銀元）│罰金：新臺幣10│裁判時法罰金刑│上開修正│
│第33│1 元以上。    │00元以上，以百│之最低度刑提高│影響刑法│
│條第│              │元計算之。    │為新臺幣1000元│第277 條│
│5 款│              │              │。是以行為時法│第1 項中│
│    │              │              │較有利於被告。│關於罰金│
│    │              │              │              │刑最低度│
│    │              │              │              │。      │
├──┼───────┼───────┼───────┼────┤
│易科│刑法第41條第1 │刑法第41條第1 │裁判時法刪除易│        │
│罰金│項：犯最重本刑│項：犯最重本刑│科罰金時，需具│        │
│之宣│為5 年以下有期│為5 年以下有期│備「因身體、教│        │
│告及│徒刑以下之刑之│徒刑以下之刑之│育、職業或家庭│        │
│折算│罪，而受6 個月│罪，而受6 個月│之關係或其他正│        │
│標準│以下有期徒刑或│以下有期徒刑或│當事由，執行顯│        │
│    │拘役之宣告，因│拘役之宣告者，│有困難者」之限│        │
│    │身體、教育、職│得以新臺幣1,00│制，似以裁判時│        │
│    │業、家庭之關係│0 元、2,000元 │法對被告有利；│        │
│    │或其他正當事由│或3,000元折算 │惟觀今司法實務│        │
│    │，執行顯有困難│1 日，易科罰金│對於被告是否宣│        │
│    │者，得以1 元以│。但確因不執行│告得易科罰金，│        │
│    │上3 元以下折算│所宣告之刑，難│實無以「因身體│        │
│    │1 日，易科罰金│收矯正之效，或│、教育、職業或│        │
│    │。但確因不執行│難以維持法秩序│家庭之關係或其│        │
│    │所宣告之刑，難│者，不在此限。│他正當事由，執│        │
│    │收矯正之效，或│              │行顯有困難者」│        │
│    │難以維持法秩序│罰金罰鍰提高標│等情狀為考量。│        │
│    │者，不在此限。│準條例第2 條刪│而裁判時法易科│        │
│    │              │除。          │罰金折算標準已│        │
│    │罰金罰緩提高標│              │由銀元100 、20│        │
│    │準條例第2 條前│              │0 、300 元即新│        │
│    │段：依刑法第41│              │台幣300 、600 │        │
│    │條易科罰金或第│              │、900 元，提高│        │
│    │42條第2 項易服│              │為以新台幣1,00│        │
│    │勞役者，均就其│              │0 元、2,000 元│        │
│    │原定數額提高為│              │、3,000 元折算│        │
│    │100 倍折算1 日│              │1 日，綜合觀之│        │
│    │。            │              │，行為時法對被│        │
│    │現行法規貨幣單│              │告較為有利。  │        │
│    │位折算新台幣條│              │              │        │
│    │例第2 條。    │              │              │        │
├──┴───────┴───────┴───────┴────┤
│比較結果：                                                    │
│裁判時法並未較有利於被告。從而，應依刑法第2 條第1 項前段規定，│
│適用行為時之法律。                                            │
└───────────────────────────────┘
附錄本案論罪科刑法條全文：
中華民國刑法第277條
（普通傷害罪）
傷害人之身體或健康者，處 3 年以下有期徒刑、拘役或 1 千元
以下罰金。


司法院資訊處製作；財團法人民間司法改革基金會備份。
